【裁判字號】    89,易,1857
【裁判日期】    900727
【裁判案由】    詐欺
【裁判全文】
臺灣高雄地方法院刑事判決                      八十九年度易字第一八五七號
    公  訴  人  臺灣高雄地方法院檢察署檢察官
    被      告  乙○○
    被      告  甲○○
    被      告  丙○○
右列被告因詐欺案件，經檢察官提起公訴（八十八年度偵字第二三五○○號），本院
判決如左：
    主  文
乙○○連續以詐術得財產上不法之利益，累犯，處拘役肆拾日，如易科罰金，以參佰
元折算壹日。
甲○○連續以詐術得財產上不法之利益，累犯，處拘役參拾日，如易科罰金，以參佰
元折算壹日。
丙○○連續以詐術得財產上不法之利益，處拘役拾日，如易科罰金，以參佰元折算壹
日。
    事  實
一、乙○○曾於民國八十年三月廿八日，因妨害風化案，經法院判處有期徒刑六月，
    於八十年七月十五日易科罰金執行完畢，猶不知悔改。緣乙○○係高雄市○○區
    ○○路八五六號上影影視社負責人，於八十四年六月與長鈺股份有限公司（下稱
    長鈺公司）簽訂錄影帶出租加盟契約，由長鈺公司提供錄影帶供乙○○出租，雙
    方約定出租所得半數作為租金給付長鈺公司。詎其基於為自己不法所有之概括犯
    意，自八十五年五月二日起至同年六月十三日止，連續將長鈺公司提供之錄影帶
    出租予顧客觀賞，卻短登出租記錄於長鈺公司所提供之電腦紀錄內，使長鈺公司
    陷於錯誤，而短收租金，乙○○以此法為詐術，短登出租紀錄共五十一次，獲取
    免予支付長鈺公司之不法利益約計新台幣（下同）一千五百三十元（每片出租金
    六十元，應支付長鈺公司三十元）。
二、甲○○曾於八十二年十月卅一日，因妨害風化案，經判處有期徒刑三月，於八十
    三年四月廿二日易科罰金執行完畢，猶不知悔改。緣甲○○係高雄市○鎮區○○
    路五十六號藝城影視（英明店）之負責人，於八十四年六月八日與長鈺公司簽訂
    錄影帶加盟契約，由長鈺公司提供錄影帶，供甲○○出租予顧客，雙方約定出租
    所得半數作為租金給付長鈺公司，詎甲○○基於意圖為自己不法所有之概括犯意
    ，自八十五年四月十一日起至同年五月三日止，連續將長鈺公司提供之錄影帶出
    租予顧客觀賞，卻短登出租記錄於長鈺公司所提供之電腦紀錄內，使長鈺公司陷
    於錯誤，而短收租金，甲○○以此法為詐術，短登出租紀錄共五十七次，獲取免
    予支付長鈺公司之不法利益約計一千七百十元（每片出租金六十元，應支付長鈺
    公司三十元）。
三、丙○○係高雄市○○路八一號喬星影視廣場負責人，於八十四年五月廿九日與長
    鈺公司訂立錄影帶出租加盟契約，由長鈺公司提供錄影帶供丙○○出租予顧客，
    雙方約定租金所得之一半作為給付長鈺公司之租金，詎丙○○基於意圖為自己不
    法所有之概括犯意，於八十五年六月十四日，多次將長鈺公司提供之錄影帶出租
    予顧客觀賞，卻短登出租記錄於長鈺公司所提供之電腦紀錄內，使長鈺公司陷於
    錯誤，而短收租金，丙○○以此法為詐術，短登出租紀錄共四次，獲取免予支付
    長鈺公司之不法利益約計一百二十元（每片出租金六十元，應支付長鈺公司三十
    元）。
四、案經長鈺公司訴請臺灣高雄地方法院檢察署檢察官偵查起訴。
    理  由
一、訊據被告乙○○、甲○○、丙○○均矢口否認有右開詐欺之犯行，被告乙○○辯
    稱：告訴人長鈺公司提供電腦記錄器與被告店內之出租電腦記錄不符，係因告訴
    人依約僅提供被告錄影帶出租，未包含ＬＤ，而被告店內之電腦出租紀錄是包含
    錄影帶與ＬＤ，因相同影片可能有發行錄影帶及ＬＤ，伊怕客人重覆租到相同片
    子，所以未在電腦出租紀錄予以區分；被告汪寶芬辯稱：告訴人提供出租之錄影
    帶係以三級片為主，該種影片失竊率甚高，告訴人前來查核有短少影片情形，即
    可能是該原因或電腦記錄器故障所致，伊並無故意短登出租記錄；被告丙○○辯
    稱：告訴人前來查核有短少影片一支有可能係遭客人偷走，告訴人提供電腦記錄
    器與被告店內之出租電腦記錄不符，有可能是客人承租後因其他問題（如錄影帶
    壞掉）拿回店裡更換，伊只登錄在被告店內電腦，未登錄在告訴人電腦所致，伊
    無故意短登出租記錄云云。經查：
（一）右揭事實，業據告訴代理人陸奕中於偵審中指訴綦詳，並有告訴人提出之加盟
      契約書三份、稽核表五紙、配送節目月報表三紙、預估得利數額詳表三紙在卷
      可憑。
（二）告訴人派員於八十五年五月二日及同年六月十三日二次至上影影視社查核結果
      ，告訴人提供電腦記錄器與被告店內之出租電腦記錄不符之影片計有「快速反
      應部隊」、「危機戰將」、「受你恨你更想妳」、「危險的女人」、「偷情快
      感」、「電光悍將」、「超級舞孃」等七部影片，惟「愛你恨你更想妳」、「
      危險的女人」等二部影片根本未發行ＬＤ影片等情，已據告訴代理人陸奕中陳
      明在卷，復為被告所不否認，上開查核出租記錄不符之影片，既然有未發行Ｌ
      Ｄ之情形，是被告乙○○所辯：告訴人提供電腦記錄器與被告店內之出租電腦
      記錄不符，係因告訴人將客人承租ＬＤ之影片算入等語，尚難採信。況且，告
      訴人提出之加盟出租店稽核表均經上影影視社在場人員簽名，並蓋有上影影視
      社之店章，其若有出租記錄係含錄影帶及ＬＤ之情節，何以店員當場未提出異
      議，或進一步查核確認是否有顧客承租影片係ＬＤ而非錄影帶之情？其事後以
      上開情詞置辦，顯屬臨訟卸飾之詞，委無可採。
（三）告訴人派員於八十五年四月十一日及同年五月三日二次至藝城影視店查核，稽
      核後發現錄影帶支數不符時，其負責人及在場人員均未主張有影片失竊情事，
      此可由稽核表上蓋有被告店章及在場店員於稽核表上簽名可資為證，而被告甲○○對錄影帶失竊一情，並未能提出任何憑證以證其說，其所辯自難為其有利
      之認定。另於出租加盟期間，告訴人多次前往被告營業處所配送及查核影片，
      被告若有機器故障或操作之問題，自可向告訴人反應處理，被告既從未向告訴
      人反應有機器故障情事，其臨訟後始為此項答辯，本院尚難採認。
（四）被告丙○○所辯有些影片可能係顧客承租後因片子故障等問題拿回更換致未輸
      入告訴人之電腦等情，並未提出證據以資證明，尚難採信。況且，被告三人與
      告訴人所簽訂之前揭契約書第四條第一款約定：長鈺公司應提供電腦記錄器供
      被告等營業使用，被告等自應據實將出租情形登記於長鈺公司所提供之電腦記
      錄內。是即使有顧客更換後所取用係告訴人所有影片，依上開契約規定，被告
      亦應將其登錄於告訴人所有之電腦，是其所辯亦難為有利於被告之認定。又，
      被告等經營影視社所有之電腦登記記錄，與告訴人提供之電腦記錄所登記之出
      租次數，竟有如卷附稽核表所示之差額，其中有些影片出租次數之差距甚至高
      達十一次（如電光悍將）、九次（如快速反應部隊）之多，若仍謂被告確有按
      實際出租情形登記，豈非與常理有違。
（五）綜上所述，被告三人所辯，顯無足採。事證明確，渠等犯行洵堪認定。
二、核被告三人所為，均係犯刑法第三百三十九條第二項、第一項之詐欺得利罪。渠
    等三人多次犯行，均時間緊接，構成要件相同，顯係基於概括犯意為之，均應依
    連續犯之例論以一罪，並依法加重其刑。被告乙○○曾於八十年三月廿八日，因
    妨害風化案，經法院判處有期徒刑六月，於八十年七月十五日易科罰金執行完畢
    ；被告甲○○曾於八十二年十月卅一日，因妨害風化案，經判處有期徒刑三月，
    於八十三年四月廿二日易科罰金執行完畢，此有台灣高雄地方法院檢察署刑案資
    料查註紀錄表二份在卷可參，其於五年內再犯本件有期徒刑以上之罪，均屬累犯
    ，應依刑法第四十七條規定遞加重其刑。爰審酌被告三人因貪圖小利，致罹刑章
    ，所詐得之不法利益非多，被告甲○○、丙○○犯罪後己與告訴人達成和解（有
    和解書二份在卷足憑），被告三人詐欺得利之數額等一切情狀，分別量處如主文
    所示之刑，並均諭知易科罰金之折算標準，以資懲儆。又被告行為後刑法第四十
    一條已於九十年一月四日修正，同年月十日經總統公布施行，由原來犯最重本刑
    為三年以下有期徒刑之罪，而受六個月以下徒刑或拘役之宣告得易科罰金之要件
    ，修改為犯最重本刑為五年以下有期徒刑之罪，而受六個月以下徒刑或拘役之宣
    告得易科罰金之要件，比較新舊法應以新法有利於被告，自應依刑法第二條第一
    項前段規定，適用裁判時前開修正之刑法第四十一條第一項規定，就被告所宣告
    之刑併以諭知易科罰金之折算標準。
三、公訴意旨另以被告乙○○除上開詐得之一千五百三十元利益外，另詐得三萬四千
    零九十五元之不法利益，甲○○除上開詐得之一千七百一十元利益外，另詐得十
    一萬零四百五十元之不法利益，丙○○除上開詐得一百二十元之利益外，另詐得
    四萬八千七百零五元之不法利益，認被告乙○○等三人均涉犯刑法第三百三十九
    條第二項之詐術得利罪嫌云云。訊之被告乙○○等三人均否認有上開犯行，一致
    辯稱並未短登出租紀錄云云。經查：告訴人雖指訴被告等有此部分之犯行，惟並
    未提出證據以實其說，且告訴代理人陸奕中亦陳明上開詐術得利數額係「預估」
    性質，以應有最低營業額扣除登記營業額為計算之標準等語。惟查：所謂最低營
    業額僅係告訴人片面預估之性質，自不能僅憑被告等有短登出租紀錄之情形，遽
    行推定被告等有詐得上開三萬四千零九十五元、十一萬零四百五十元、四萬八千
    七百零五元之不法利益，被告三人此部分被訴犯罪均尚屬不能證明，因公訴人認
    此部分犯行與上開犯行間有連續犯關係，為裁判上一罪，此部分爰各不另為無罪
    之諭知，併予明。
據上論斷，應依刑事訴訟法第二百九十九條第一項前段，刑法第二條第一項前段、第
五十六條、第三百三十九條第二項、第一項、第四十七條、第四十一條第一項，罰金
罰鍰提高標準條例第一條前段、第二條，判決如主文。
中      華      民      國    九十      年      七      月    二十七    日
                                  臺灣高雄地方法院刑事第二庭
                                      法  官  施  柏  宏
右正本證明與原本無異。
如不服本判決，應於判決送達後十日內，向本院提出上訴狀。
                                      書記官  邱  秋  珍
中      華      民      國    九十      年      七      月    二十七  日
附錄：本判決論罪科刑法條：
刑法第三百三十九條第一項、第二款
意圖為自己或第三人不法之所有，以詐術使人將本人或第三人之物交付者，處五年以
下有期徒刑、拘役或科或併科一千元以下罰金。
以前項方法得財產上不法之利益或使第三人得之者亦同。


司法院資訊處製作；財團法人民間司法改革基金會備份。
